【裁判字號】    88,上易,2405
【裁判日期】    890131
【裁判案由】    妨害公務
【裁判全文】
臺灣高等法院高雄分院刑事判決                  八十八年度上易字第二四五號
    上  訴  人
    即  被  告  乙○○
右上訴人因妨害公務案件，不服臺灣屏東地方法院八十八年度易字第一三一二號中華
民國八十八年十一月五日第一審判決（起訴案號：臺灣屏東地方法院檢察署八十八年
度偵字第五二八七號），提起上訴，本院判決如左：
     主      文
原判決撤銷。
乙○○對於公務員依法執行職務時，施強暴，處有期徒刑伍月，如易科罰金以參佰元
折算壹日。
扣案之小刀壹支沒收。
     事      實
一、乙○○曾於民國七十三年間因殺人未遂案件，經法院判處有期徒刑八年確定，復
    於七十四年間因違反槍砲彈藥刀械管制條例等案件，亦經法院判處有期徒刑二十
    年，應合併執行至九十五年一月二十六日，嗣經七十七年間與八十年間減刑後，
    執行至八十三年一月二十六日期滿，仍不知警惕，竟於八十八年七月二十五日上
    午八時許，在其投宿位於屏東市○○街四一號「坤園大飯店」六三０號房外大聲
    吵鬧，並騷擾其他房客，將女用內褲佈滿飯店走道，飯店服務人員黃淑貞遂報警
    處理，嗣經屏東縣警察局屏東分局刑事組會同身著制服之民生派出所警員，於同
    日上午八時五十分許趕至現場，以乙○○妨害安寧、違反社會秩序維護法處理，
    詎乙○○竟基於妨害公務之犯意，一面持其所有之折疊小尖刀一把朝警揮舞，令
    其等不得靠近，對於依法執行公務之人員當場施以強暴，一面並以「幹××」等
    侮辱性言詞辱罵在場執行公務之人員，嗣經警當場制服，並扣得折疊小刀一把、
    安非他命吸食器一組、酒精燈一具、安非他命二十一公克及吸管一支（施用毒品
    部分由檢察官另行偵辦）。
二、案經屏東縣警察局屏東分局移送台灣屏東地方法院檢察署檢察官偵查起訴。
     理      由
一、訊據上訴人乙○○矢口否認有妨害公務犯行，辯稱：我未持刀朝警員揮舞，小刀
    是放在行李箱內，亦未辱罵警員，且警員亦未著制服及出示證件表甲身分云云。
    惟查：右揭事實，業據證人即「坤園大飯店」之服務人員黃淑貞在警訊、偵訊時
    ，及宿於該飯店第六二七號房間之房客楊文正在警訊時陳述甚甲，並經當日前往
    現場處理之警員許強生偵訊中陳稱：「我們趕到場以後，他繼續持刀揮舞，並以
    三字經辱罵我們，並表示若我們要制服他，他就要自殺。‧‧‧」，及警員方盈
    達在偵訊陳稱：「是的」並供稱：「我們當時有會同著制服之員警一同前往，應
    能辯識我們的身分」，衡情上開證人與上訴人乙○○既無怨隙，應無任意誣陷之
    理，此外並有小刀一把扣案為憑，又上訴人乙○○在警訊時供述其持刀揚言自殺
    ，在偵訊時陳稱小刀是自香煙盒中掉出，嗣在原審審理時則供稱小刀係放在行李
    ，並未拿出來、本院審理時否認拿刀子，其前後所供亦反覆不一，上開辯解，顯
    係卸詞，不足採信，事證甲確，其犯行堪以認定。
二、核上訴人乙○○所為係犯刑法第一百三十五條第一項之於公務員執行職務時施強
    暴罪，及同法第一百四十條第一項之侮辱公務員之罪。其所犯前開二罪係一行為
    觸犯數罪名，為想像競合之關係，應從一情節較重之於公務員執行職務時施強暴
    罪處斷。
三、原審予以論科，固非無見，惟查上訴人乙○○係一面持折疊小刀一把朝警揮舞，
    令其等不得靠近，一面並以「幹××」等侮辱性言詞辱罵在場執行職務之公務之
    人，係屬一行為觸犯二罪名，為想像競合犯，應從一重妨害公務罪論處，原審認
    上開二罪為數罪併罰，尚有未洽，被告乙○○上訴否認犯罪雖無理由，惟原判決
    既有上開可議之處，即屬無可維持，自應予撤銷改判。審酌上訴人乙○○持尖刀
    對於執行公務之人員施暴侮辱之動機、目的，犯後飾詞否認，其所持小刀甚小，
    情節尚非十分嚴重等一切情狀，爰量處有期徒刑五月，並諭知如易科罰金以三百
    元折算一日。扣案之小刀一支，為上訴人乙○○所有供犯罪所用之物，並依刑法
    第三十八條第一項第二款規定宣告沒收。
據上論斷，應依刑事訴訟法第二百九十九條第一項前段、第二百六十九條第一項前段
、第三百六十四條、第二百九十九條第一項前段，刑法第一百三十五條第一項、第一
百四十條第一項、第五十五條、第四十一條、第三十八條第一項第二款、罰金罰鍰提
高標準條例第一條前段、第二條，判決如主文。
本案經檢察官邱榮藏到庭執行職務。
中    華    民    國     八十九     年       一       月     卅一       日
                              臺灣高等法院高雄分院刑事第九庭
                                  審判長法官  張甲松
                                        法官  任森銓
                                        法官 張盛喜
右正本證甲與原本無異。
不得上訴。
                                      書記官  鄭翠芬
中    華    民    國     八十九     年       二       月     二         日
附錄刑罰法條
刑法第一百三十五條第一項：對於公務員依法執行職務時，施強暴脅迫者，處三年以
下有期徒刑、拘役或三百元以下罰金。
                                                                        Ｂ


司法院資訊處製作；財團法人民間司法改革基金會備份。
